【裁判字號】    92,易,1037
【裁判日期】    920627
【裁判案由】    妨害名譽
【裁判全文】
臺灣臺北地方法院刑事判決                        九十二年度易字第一三七號
    公  訴  人  臺灣臺北地方法院檢察署檢察官
    被      告  乙○○
右列被告因妨害名譽案件，經檢察官提起公訴（九十二年度偵字第四九一二號），本
院判決如左：
      主  文
乙○○意圖散布於眾，而指摘足以毀損他人名譽之事，累犯，處拘役參拾日，如易科
罰金，以參佰元折算壹日。
      事  實
一、乙○○前於民國八十三年間因背信案件，經法院判處有期徒刑一年六月確定，於
    八十九年十一月三十日執行完畢，仍不知悔改，意圖散布於眾，於九十一年十二
    月十九日下午八時三十分許，在臺北市松山區○○○路○段一二○號一樓之中庭
    大廳舉辦之「東方大廈管理委員會」第二次委員會議時，於會議中具體指摘同為
    該大廈管理員之甲○○「曾摸過本大樓一二○號五樓之三戴葉老太太（六十歲）
    屁股」等足以貶損甲○○名譽之事。
二、案經甲○○訴請臺灣臺北地方法院檢察署檢察官偵查起訴。
      理  由
一、訊據被告乙○○矢口否認涉有前揭犯行，辯稱：伊當天是在管理委員會向委員做
    報告，沒有對外散布；且伊當天所講的，並不像會議紀錄所寫，伊是講戴葉太太
    在去年十月繳管理費時，主動告訴伊說戴葉太太搭電梯時告訴人跟進跟出，伊是
    跟各位委員講，提醒大家的安全；是告訴人攻擊伊，告訴人在工作進度報告上有
    寫一些攻擊伊的話，伊與告訴人發生不愉快之原因是代班問題，因此而有很多次
    爭執云云。經查，
（一）被告於右揭時地，在會議中具體指摘告訴人「曾摸過本大樓一二○號五樓之三
      戴葉老太太（六十歲）屁股」等情，業經告訴人甲○○指訴歷歷，並經目擊證
      人即東方大廈管理委員會主任委員吳龍揚於偵查證述屬實，且有東方大廈管理
      委員會開會通知、簽名單及會議紀錄各一份附卷可佐，而被告陳稱：（法官問
      ：跟吳龍揚有無親屬僱傭關係？）沒有，他是去年的主任委員，告訴人一直要
      開除伊，跟吳龍揚報告，吳龍揚不理他等語，是可認證人吳龍揚之證詞要無偏
      頗、坦護任何一方之虞，而可採信。
（二）而證人吳龍揚於偵查中並證稱：該委員會之會場是在東方大廈的一樓中庭，是
      大廈的進出門戶，是一歷行會議，而一樓層選出二名委員，委員都有通知出席
      ，且是主任委員交接，是一公開場合，、、、會議紀錄中所簽名的人應該有一
      半的人在現場，因為有一些人是後補簽名等語，是被告於前揭會議公開場合，
      具體指摘告訴人前情，則被告具有散布於眾之意圖乙節，要可認定。
（三）至被告固提出工作紀錄簿，陳述告訴人亦有言詞攻擊伊之情事，惟告訴人是否
      有誹謗或公然侮辱被告之情事，要與本件犯罪成立與否無涉。
（四）另公訴人聲請傳喚證人吳龍揚，被告聲請傳喚證人丙○○○，惟證人吳龍揚於
      偵查中所為之陳述已臻明確，且無偏頗之虞，已如上所述，至證人丙○○○即
      令證稱被告所陳述之內容即「曾摸過本大樓一二○號五樓之三戴葉老太太（六
      十歲）屁股」等情屬實，惟此內容係涉於私德而與公共利益無關，依刑法第三
      百十條第三項但書之規定，仍無阻卻本案之違法性，綜上各節，本件事證明確
      ，被告所辯均係卸責之詞，無足採信，其誹謗犯行洵堪認定，應依法論科。
二、核被告乙○○所為，係犯刑法第三百十條第一項之誹謗罪。被告於八十三年間因
    背信案件，經法院判處有期徒刑一年六月，於八十九年十一月三十日執行完畢等
    情，有臺灣高等法院被告全國前案紀錄表一紙附卷可按，其於五年以內再犯本件
    有期徒刑以上之罪，為累犯，應依法加重其刑。爰審酌被告犯罪之動機、目的、
    手段、與告訴人之關係等情狀，量處如主文所示之刑，並諭知易科罰金之折算標
    準，以資懲儆。
據上論斷，應依刑事訴訟法第二百九十九條第一項前段，刑法第三百十條第一項、第
四十七條、第四十一條第一項前段，罰金罰鍰提高標準條例第一條前段、第二條，判
決如主文。
本案經檢察官吳春麗到庭執行職務
中      華      民      國      九十二      年    六    月    二十七    日
                              臺灣臺北地方法院刑事第四庭
                                  法    官  陳  嘉  琪
右正本證明與原本無異。
如不服本判決，應於判決送達後十日內，向本院提出上訴狀。
                                  書 記 官  林  素  霜
中      華      民      國      九十二      年    六    月     三十     日
附論罪科刑依據法條：
中華民國刑法第三百一十條
 (誹謗罪)
意圖散布於眾，而指摘或傳述足以毀損他人名譽之事者，為誹謗罪，處一年以下有期
徒刑、拘役或五百元以下罰金。
散布文字、圖畫犯前項之罪者，處二年以下有期徒刑、拘役或一千元以下罰金。
對於所誹謗之事，能證明其為真實者，不罰。但涉於私德而與公共利益無關者，不在
此限。


司法院資訊處製作；財團法人民間司法改革基金會備份。
